---
title: "Relação entre Solar.R e Wind"
author: "Guilherme Xavier"
lang: pt-BR
format:
  html:
    self-contained: true
---

```{r}
library(targets)
```

## Médias mensais

A Tabela @tbl-medias apresenta as médias mensais das duas variáveis escolhidas.

```{r}
#| label: tbl-medias
#| tbl-cap: "Médias mensais de Solar.R e Wind."

knitr::kable(
  tar_read(medias),
  digits = 2
)
```

## Modelo e dispersão

O conjunto de dados possui `r nrow(tar_read(dados))` observações. O ajuste utilizou `r nobs(tar_read(modelo))` observações.

A Figura @fig-dispersao mostra a dispersão de `Solar.R` em função de `Wind`, com a reta ajustada pelo modelo do pipeline.

```{r}
#| label: fig-dispersao
#| fig-cap: "Dispersão de Solar.R em função de Wind, com a reta ajustada."

knitr::include_graphics(tar_read(figura))
```

O coeficiente de determinação foi `r round(summary(tar_read(modelo))$r.squared, 3)`.

A análise encontrou uma associação linear estimada entre `Solar.R` e `Wind`, resumida pelas médias mensais e pelo modelo ajustado. O coeficiente de determinação indica quanto da variação observada em `Solar.R` é explicada pelo modelo linear com `Wind`.
