---
title: "Acessos às academias de uma rede"
author: "Guilherme Rosa Xavier"
lang: pt-BR
format:
  html:
    self-contained: true
---

# Exercício 1 — O documento e a leitura

## Leitura dos arquivos

O arquivo `cadastro.csv` usa `;` como separador de campos, ponto como
separador decimal e codificação ISO-8859-1. O arquivo
`acessos_2023.csv` usa `;` como separador de campos, ponto como
separador decimal e codificação ASCII. Nesse arquivo, `-` indica ausência
de registro.

### Cadastro das unidades

```{r}
library(readr)

cadastro <- read_delim(
  "dados/cadastro.csv",
  delim = ";",
  locale = locale(
    decimal_mark = ".",
    encoding = "ISO-8859-1"
  ),
  col_types = cols(
    codigo = col_character(),
    nome = col_character(),
    plano = col_character(),
    area_m2 = col_double()
  )
)


acessos_2023 <- read_delim(
  "dados/acessos_2023.csv",
  delim = ";",
  na = "-",
  locale = locale(
    decimal_mark = ".",
    encoding = "ASCII"
  ),
  col_types = cols(
    codigo = col_character(),
    jan = col_double(),
    fev = col_double(),
    mar = col_double(),
    abr = col_double(),
    mai = col_double(),
    jun = col_double(),
    jul = col_double(),
    ago = col_double(),
    set = col_double(),
    out = col_double(),
    nov = col_double(),
    dez = col_double()
  )
)




# Exercício 2 — Arrumar a tabela

## Transformação para o formato longo

A tabela anual está em formato largo, com os meses representados como
colunas. A transformação para o formato longo deixa uma linha para cada
unidade e mês, com três colunas: `codigo`, `mes` e `acessos`.

```{r}
library(dplyr)
library(tidyr)

acessos_2023_long <- acessos_2023 |>
  pivot_longer(
    cols = -codigo,
    names_to = "mes",
    values_to = "acessos"
  ) |>
  mutate(
    mes = factor(
      mes,
      levels = c(
        "jan", "fev", "mar", "abr", "mai", "jun",
        "jul", "ago", "set", "out", "nov", "dez"
      )
    )
  )

nrow(acessos_2023_long)
sum(is.na(acessos_2023_long$acessos))


# Exercício 3 — Juntar ao cadastro

## Junção com o cadastro

A tabela longa contém várias linhas para cada unidade, enquanto o cadastro
contém uma linha por unidade. A junção pela chave `codigo` mantém todas
as linhas da tabela longa e acrescenta as informações do cadastro.

```{r}
n_linhas_antes <- nrow(acessos_2023_long)

acessos_2023_cadastro <- acessos_2023_long |>
  left_join(
    cadastro,
    by = "codigo",
    relationship = "many-to-one"
  )

n_linhas_depois <- nrow(acessos_2023_cadastro)

n_linhas_antes
n_linhas_depois

acessos_2023_cadastro <- acessos_2023_cadastro |>
  mutate(
    acessos_por_m2 = acessos / area_m2
  )

sem_medicao <- cadastro |>
  anti_join(
    acessos_2023_long,
    by = "codigo"
  )

sem_medicao


